【裁判字號】    99,交聲,1827
【裁判日期】    990511
【裁判案由】    聲明異議
【裁判全文】
臺灣臺中地方法院交通事件裁定        99年度交聲字第1826號
原處分機關  交通部公路總局臺中區監理所
異  議  人
即受處分人  甲○○
上列受處分人因違反道路交通管理處罰條例案件，對於原處分機
關交通部公路總局臺中區監理所中華民國99年4月13日所為之處
分（原處分：中監違字第裁60-J00000000號、中監違字第裁60-J
00000000號），聲明異議，本院裁定如下：
    主  文
異議駁回。
    理  由
一、按行車速度，依速限標誌或標線之規定；汽車駕駛人，行車
    速度，超過規定之最高時速，處新臺幣（下同）1,200以上
    2,400元以下罰鍰；汽車駕駛人違反第40條規定者，並記違
    規點數1點；汽車駕駛人有行車速度超過規定之最高時速20
    公里以上未滿40公里，及未滿20公里之違規事件，且未逾期
    者，統一裁罰基準處罰鍰1,800元、1,600元。道路交通安全
    規則第93條第1項，道路交通管理處罰條例第40條、第63條
    第1項第1款及違反道路交通管理事件統一裁罰基準表分別定
    有明文。
二、原處分意旨係以：緣異議人駕駛車牌號碼為1236－KZ號自用
    小客車於民國99年3月7日凌晨2時16分許、2時54分許，分別
    在台21線50.4公里、56公里處，因「限速60公里，經檢定合
    格儀器測照，時速89公里超速20公里 (20以上未滿40)」、
    「限速60公里，經檢定合格儀器測照，時速72公里超速12公
    里 (未滿20公里)」之違規，經南投縣政府警察局依違反道
    路交通管理處罰條例第40條以投警交字第J00000000號、投
    警交字第J00000000號舉發違反道路交通管理事件通知單逕
    行舉發，原處分機關遂於99年4月13日以中監違字第裁60-J0
    0000000號、中監違字第裁60-J00000000號裁決書裁處罰鍰
    1,800元、1,600元，並依道路交通管理處罰條例第63條第1
    項各記違規點數1點之處分。
三、異議意旨則以：異議人於99年3月6日與友人至日月潭遊玩，
    友人游新龍於99年3月7日凌晨大量吐血，經電召119救護車
    ，因當時情況相當危急且處於日月潭偏僻處深怕救護車難找
    到事發地點，故決定以1236-KZ之汽車，載著友人游新龍往
    財團法人埔里基督教醫院 (下稱埔里基督教醫院)方向與救
    護車中途接駁。友人游新龍接駁至救護車後，異議人即駕駛
    車牌號碼為1236-KZ號自用小客車尾隨救護車至埔里基督教
    醫院急診室，以情況危急導致超速行駛為由，聲明異議。
四、本院認：
  (一)按違反道路交通管理事件統一裁罰基準及處理細則第12條
      第1項第10款規定：「行為人有下列情形之一，而未嚴重
      危害交通安全、秩序或發生交通事故，且情節輕微，以不
      舉發為適當者，交通勤務警察或依法令執行交通稽查任務
      人員得對其施以勸導，免予舉發：‥‥十、駕駛汽車因緊
      急救護傷患或接送身心障礙者上、下車，致違反本條例規
      定。」是行為人有駕駛汽車因緊急救護傷患，致違反本條
      例規定，而未嚴重危害交通安全、秩序或發生交通事故，
      且情節輕微，以不舉發適當者，依法令執行交通稽查任務
      人員得對其施以勸導，免予舉發。
  (二)經查，本件異議人所駕駛之車號1236－KZ號自用小客車於
      99 年3月7日凌晨2時16分許、2時54分許，分別在台21線
      50.4 公里、56公里處，因「限速60公里，經檢定合格儀
      器測照，時速89公里超速20公里 (20以上未滿40)」、「
      限速60 公里，經檢定合格儀器測照，時速72公里超速12
      公里 (未滿20公里)」之違規，經南投縣政府警察局逕行
      舉發等情，此有投警交字第J00000000號、投警交字第J00
      000000號舉發違反道路交通管理事件通知單各1份在卷可
      稽，異議人對此亦不爭執，是以異議人上開車輛超速違規
      事證明確，堪以認定。異議人雖辯稱：因友人游新龍大量
      吐血、情況緊急，而超速尾隨救護車至埔里基督教醫院急
      診室云云。然查，游新龍大量吐血電召119之時間為99 年
      3月7日凌晨1時56分，嗣救護車於同日2時3分到達現場、2
      時4分離開現場、2時20分送達埔里基督教醫院，而游新龍
      並於同日凌晨2時44分支付醫療費用等情，有南投縣政府
      消防局救護紀錄表、財團法人埔里基督教醫院醫療費用收
      據在卷可稽，足徵異議人駕駛車輛超速時，其友人游新龍
      已在救護人員、醫護人員之照料之下，依通常情理，已難
      認有何緊急避難之情況，且依異議人上開陳述內容，其係
      因駕駛車輛尾隨救護車至醫院始超速行駛等語，可證異議
      人亦非係因緊急救護傷患或接送身心障礙者上、下車始違
      反前開規定，是以異議人因深夜擔憂友人游新龍之病情而
      超速行駛，其所為固甚有情義，然核其本質尚與緊急避難
      或道路交通管理事件統一裁罰基準及處理細則第12條第1
      項第10款之規定不符，自無從因此阻卻其責任或行為之違
      法性，乃原處分機關據之裁罰，並無不當，異議人持此異
      議，應認為無理由，合應予以駁回。
五、據上論斷，應依道路交通管理處罰條例第87條第2項，道路
    交通案件處理辦法第19條，裁定如主文。
中    華    民    國    99    年    5     月    11    日
                            交通法庭法  官  林世民
上正本證明與原本無異。
如不服本裁定，應於收受送達後5日內向本院提出抗告狀。（應
附繕本）
                                    書記官  紀俊源
中    華    民    國    99    年    5     月    11    日

司法院資訊處製作；財團法人民間司法改革基金會備份。
